臺灣臺南地方法院民事判決
110年度訴字第1756號
原      告  周敬堯  
被      告  周吟峯  
上列當事人間請求遷讓房屋事件，本院於民國111年3月15日言詞
辯論終結，判決如下：
    主  文
被告應將門牌號碼臺南市○區○○路0段000巷000號房屋騰空遷讓返
還原告及共有人周頌舜。
訴訟費用新臺幣12,880元由被告負擔。
    事實及理由
一、原告主張：兩造為兄弟關係，被告為長子，原告為次子，訴
    外人周頌舜為三子。坐落臺南市○區○○段0000地號土地，及
    其上同段2375建號、門牌號碼臺南市○區○○路0段000巷000號
    房屋（下稱系爭房屋），為兩造父母遺留下來之財產，原為
    兩造及周頌舜分別共有，每人應有部分各3分之1。嗣因被告
    積欠銀行債務遭聲請強制執行，經本院民事執行處以109年
    度司執字第1718號清償債務強制執行事件（下稱系爭執行事
    件），拍賣被告對前開不動產之應有部分（下稱系爭應有部
    分），原告嗣經法院通知行使共有人優先承買權後，於民國
    110年3月3日取得系爭應有部分權利移轉證書，並於同年月1
    2日辦理所有權移轉登記完畢，故系爭房屋現由原告與周頌
    舜分別共有，應有部分各為3分之2、3分之1。惟系爭房屋現
    仍由被告及其家人繼續居住使用，原告於110年3月間請被告
    於三個月內搬離，被告卻拒不遷讓，且未給付租金或以其他
    方式補貼原告及周頌舜，被告自屬無權占有系爭房屋。為此
    ，依民法第767條第1項前段、第821條規定，請求被告遷讓
    返還系爭房屋予原告及周頌舜等語，並聲明：如主文第1項
    所示。
二、被告則以：被告目前與家人居住在系爭房屋，兩造曾商議搬
    遷時程及承租事宜，但無共識，被告雖同意將系爭房屋遷讓
    返還原告及周頌舜，但目前無資力搬家，且被告女兒現就讀
    長榮中學三年級，領有重大疾病卡，無法搬離成大醫院太遠
    ，希望待女兒畢業後，視其升學情況再為搬遷等語，資為抗
    辯。並聲明：原告之訴駁回。
三、兩造不爭執之事項為（本院卷第61至62頁）：
　㈠系爭房屋及其坐落基地原登記為原告、被告、周頌舜三人分
    別共有，每人應有部分各3分之1，嗣因被告積欠他人債務，
    債權人聲請對被告之系爭房屋及其基地應有部分強制執行，
    原告於拍定後經執行法院通知行使優先承買權，而取得原登
    記被告名下之應有部分。系爭房屋現由原告及周頌舜共有，
    應有部分分別為3分之2、3分之1。
  ㈡被告及其家人現仍居住在系爭房屋內。
  ㈢被告同意將系爭房屋遷讓返還予原告。　　
四、得心證之理由：
　　按所有人對於無權占有或侵奪其所有物者，得請求返還之；
    各共有人對於第三人，得就共有物之全部為本於所有權之請
    求。但回復共有物之請求，僅得為共有人全體之利益為之，
    民法第767條第1項前段、第821條分別定有明文。查被告原
    所有之系爭應有部分經本院民事執行處以系爭執行事件進行
    拍賣，由原告行使優先承買權後，系爭房屋已改由原告及周
    頌舜分別共有，應有部分各為3分之2及3分之1，被告已非系
    爭房屋之分別共有人，然被告及其家人現仍居住在系爭房屋
    內等情，此為兩造所不爭執（不爭執事項㈠、㈡）。被告雖答
    辯稱其目前無資力搬家，且因女兒有就學及就醫需求，希望
    待女兒高中畢業後，視其升學情況再為搬遷云云，惟原告業
    已明確表示拒絕無償提供系爭房屋供被告及其家人居住使用
    ，被告又遲未與原告及周頌舜達成承租系爭房屋之合意，復
    未舉證證明有何占有使用系爭房屋之法律上正當權源，則原
    告主張被告無權占有系爭房屋，應遷讓返還予原告及周頌舜
    ，自屬有據。
五、綜上所述，原告依民法第767條第1項前段、第821條規定，
    請求被告將系爭房屋騰空遷讓返還原告及共有人周頌舜，為
    有理由，應予准許。 
六、本件為判決基礎之事證已臻明確，兩造其餘之攻擊防禦方法
    及訴訟資料，經本院斟酌後，認均與判決結果不生影響，爰
    不一一論駁，併此敘明。
七、訴訟費用負擔之依據：民事訴訟法第78條。
中　　華　　民　　國　　111 　年　　3 　　月　　29　　日
                    民事第四庭  審判長法  官  張家瑛
　　　　　　　　　
　　　　　　　　　                    法  官  陳郁婷
　　　　　　　　　
　　　　　　　　　                    法  官  陳䊹伊
以上正本係照原本作成。
如不服本判決，應於判決送達後20日內向本院提出上訴狀並表明
上訴理由（須附繕本）。如委任律師提起上訴者，應一併繳納上
訴審裁判費。
中　　華　　民　　國　　111 　年　　3 　　月　　29　　日
                                      書記官  王美韻